臺灣桃園地方法院刑事判決
111年度審訴字第733號
公  訴  人  臺灣桃園地方檢察署檢察官
被      告  汪孟凡




上列被告因違反毒品危害防制條例案件，經檢察官提起公訴（11
1年度偵字第3951號），被告於本院準備程序進行中，就被訴事
實為有罪之陳述，經本院告知簡式審判程序意旨，並聽取當事人
意見後，本院合議庭裁定由受命法官獨任依簡式審判程序審理，
判決如下：
    主  文
汪孟凡持有第二級毒品純質淨重二十公克以上，處有期徒刑陸月
，併科罰金新臺幣參萬元，有期徒刑如易科罰金，罰金如易服勞
役，均以新臺幣壹仟元折算壹日。
扣案如附表一所示之物，均沒收銷燬之。
扣案如附表二所示之物，均沒收。
    事實及理由
一、本案犯罪事實及證據，除證據部分另補充「被告汪孟凡於本
    院審理時之自白」外，餘均引用檢察官起訴書之記載（如附
    件）。
二、論罪科刑：
  ㈠核被告所為，係犯毒品危害防制條例第11條第4項之持有第二
    級毒品純質淨重20公克以上罪及同條例第11條第5項之持有
    第三級毒品純質淨重5公克以上罪。
　㈡按毒品危害防制條例第2 條第2 項既依毒品之成癮性、濫用
    性及對社會之危害性將之分為四級，則不同品項之同級毒品
    ，其對法益危害性仍屬相同，是在判斷所持有毒品之數量是
    否已達該條例第11條第3 至6 項所定之一定數量時，應將同
    級毒品合併計算，不因其分屬不同品項而分開計算（臺灣高
    等法院暨所屬法院102 年法律座談會刑事類提案第19號審查
    意見參照）。是被告持有如附表二所示之愷他命、4-甲基甲
    基卡西酮既同屬毒品危害防制條例第2 條第2 項第3 款所規
    定之第三級毒品，其等純質淨重自應合併計算，而達純質淨
    重5 公克以上，並應單純論以一罪。
  ㈢被告具體持有之第三級毒品雖有「愷他命」及「4-甲基甲基
    卡西酮」之別，然抽象上都屬第三級毒品。再者，毒品危害
    防制條第11條各項所定持有各級毒品之罰則，旨在遏止毒品
    之氾濫蔓延，係為保護國民身心健康此一社會法益，性質上
    核屬單一。是以在同時持有抽象上屬同級毒品惟具體品類相
    異之情形，因衹一次侵害單一社會法益，要無複數法益受害
    之現象，自僅構成單純一罪。　
  ㈣被告以一行為同時持有上開第二級毒品、第三級毒品，係以
    一行為觸犯數罪名，為想像競合犯，應依刑法第55條規定，
    從一重論以持有第二級毒品純質淨重20公克以上罪處斷。
  ㈤爰審酌被告明知毒品對國民健康危害甚鉅，竟漠視法令禁止
    規範，未經許可無故持有純質淨重20公克以上之第二級毒品
    甲基安非他命及純質淨重5公克以上之第三級毒品愷他命、4
    -甲基甲基卡西酮，助長毒品流通，並易滋生其他犯罪，所
    為應予非難。惟念其犯後坦承犯行，態度尚可，兼衡以被告
    之生活及經濟狀況、素行、年紀及智識程度等一切情狀，量
    處如主文所示之刑，並諭知有期徒刑如易科罰金、罰金如易
    服勞役之折算標準。又被告請求依刑法第59條規定酌減其刑
    ，並請求依第61條規定免除其刑云云，然本院認就被告所為
    ，尚難認有何在客觀上顯然足以引起一般同情，認為縱予宣
    告法定最低刑度猶嫌過重之情形，被告上開所陳，並無足採
    。 
四、沒收部分：
　㈠扣案如附表一所示之毒品，係被告本案持有所查獲之毒品，
    不問屬於被告與否，應依毒品危害防制條例第18條第1項前
    段規定，宣告沒收銷燬之。另包裝前揭毒品之包裝袋，因與
    其內之毒品，難以析離，且無析離之實益與必要，應一併沒
    收銷燬之；至毒品送鑑耗損之部分，既已滅失，自無庸宣告
    沒收銷燬，併此敘明。
　㈡扣案如附表二所示之第三級毒品愷他命及4-甲基甲基卡西酮
    ，核屬違禁物，因毒品危害防制條例第18條第1 項前段僅規
    定第一級、第二級毒品沒收銷燬之，而同條項中段之規定「
    沒入銷燬之」，乃屬行政罰之性質，僅能由查獲機關以行政
    處分之「沒入銷燬」程序處理，要不得由法院諭知「沒收銷
    燬」之刑事處分，故前開扣得之愷他命及4-甲基甲基卡西酮
    ，自無從由法院依該條項規定諭知沒入銷燬；至毒品危害防
    制條例第19條第1 項固規定犯第4 條之罪者，其供犯罪所用
    或因犯罪所得之財物應沒收，惟該項所稱「供犯罪所用或因
    犯罪所得之物」，不包括毒品本身（最高法院95年度臺上字
    第911 號判決意旨參照），故上開扣案之第三級毒品愷他命
    及4-甲基甲基卡西酮既均屬違禁物，即應逕依刑法第38條第
    1項規定宣告沒收。另包裝毒品之包裝袋，因與其內之毒品
    ，難以析離，且無析離之實益與必要，應一併沒收之；至毒
    品送鑑耗損之部分，既已滅失，自無庸宣告沒收，末此敘明
    。
　㈢至其餘扣案物，經核均與本案無關，爰不予宣告沒收，末此
    敘明。
五、應適用之法條：
    刑事訴訟法第273條之1第1項、第299條第1項前段、第310條
    之2、第450條第1項、第454條第2項，毒品危害防制條例第1
    1條第4項、第5項、第18條第1項前段，刑法第11條、第55條
    、第41條第1項前段、第42條第3 項前段、第38條第1項。
六、如不服本判決應於收受判決後20日內向本院提出上訴書狀，
    並應敘述具體理由。其未敘述上訴理由者，應於上訴期間屆
    滿後20日內向本院補提理由書（均須按他造當事人之人數附
    繕本）「切勿逕送上級法院」。
本案經檢察官劉仲慧到庭執行職務。
中　　華　　民　　國　　111 　年　　10　　月　　12　　日
                  刑事審查庭  法  官  呂曾達
以上正本證明與原本無異。
如不服本判決應於收受判決後20日內向本院提出上訴書狀，並應
敘述具體理由。其未敘述上訴理由者，應於上訴期間屆滿後20日
內向本院補提理由書(均須按他造當事人之人數附繕本)「切勿逕
送上級法院」。 
　　　　　　　　　　　　　　　書記官　楊淨雲
中　　華　　民　　國　　111 　年　　10　　月　　13　　日
附錄本案論罪科刑依據之法條：
毒品危害防制條例第11條
持有第一級毒品者，處3年以下有期徒刑、拘役或新臺幣30萬元
以下罰金。
持有第二級毒品者，處2年以下有期徒刑、拘役或新臺幣20萬元
以下罰金。
持有第一級毒品純質淨重十公克以上者，處1年以上7年以下有期
徒刑，得併科新臺幣1百萬元以下罰金。
持有第二級毒品純質淨重二十公克以上者，處6月以上5年以下有
期徒刑，得併科新臺幣70萬元以下罰金。
持有第三級毒品純質淨重五公克以上者，處2年以下有期徒刑，
得併科新臺幣20萬元以下罰金。
持有第四級毒品純質淨重五公克以上者，處1年以下有期徒刑，
得併科新臺幣10萬元以下罰金。
持有專供製造或施用第一級、第二級毒品之器具者，處1年以下
有期徒刑、拘役或新臺幣10萬元以下罰金。
附表一：
應沒收銷燬之物：   編號        扣押物品           備            註  1  第二級毒品甲基安非他命1包（含包裝袋1只） ㈠、白色透明結晶1 包，檢出第二級毒品甲基安非他命成分（驗前淨重30.660公克，取0.048 公克鑑定用罄，驗餘淨重30.612公克，純度69.3％，驗前純質淨重21.247公克。） ㈡、有台灣尖端先進生技醫藥股份有限公司毒品原物鑑定實驗室毒品證物鑑定分析報告在卷可稽（見111年度偵字第3951號卷，第121 頁）。 
附表二：
應沒收之物：   編號 扣押物品 備註  1 第三級毒品愷他命1包（含包裝袋1只） ㈠、白色透明結晶1 包，檢出第三級毒品愷他命成分（驗前淨重9.847公克，取0.050公克鑑定用罄，驗餘淨重9.797公克，純度75.5％， 　  驗前純質淨重7.434公克。） ㈡、有台灣尖端先進生技醫藥股份有限公司毒品原物鑑定實驗室毒品證物鑑定分析報告在卷可稽（見111年度偵字第3951號卷，第123頁 　  ）。  2 殘留第三級毒品愷他命之香菸12支 ㈠、檢出第三級毒品愷他命成分（毛重0.90公克，量微無法秤重鑑驗純質淨重）。 ㈡、有台灣尖端先進生技醫藥股份有限公司毒品原物鑑定實驗室毒品證物鑑定分析報告在卷可稽（見111年度偵字第3951號卷，第125頁 　  ）。  3 內含第三級毒品4-甲基甲基卡西酮成分之咖啡包4包（含包裝袋4只） ㈠、Supreme大麻葉黑底混合包4包（ 　  內含黃色粉末），檢出第三級毒品4-甲基甲基卡西酮成分（驗前總淨重8.658公克，取0.283公克鑑定用罄，驗餘總淨重8.375公克，純度11.5％，推估驗前總純質淨重0.995公克。） ㈡、有台灣尖端先進生技醫藥股份有限公司毒品原物鑑定實驗室毒品證物鑑定分析報告在卷可稽（見111年度偵字第3951號卷，第127頁 　  ）。 
附件：
臺灣桃園地方檢察署檢察官起訴書
                                     111年度偵字第3951號
　　被　　　告　汪孟凡　男　33歲（民國00年0月00日生）
　　　　　　　　　　　　住○○市○○區○○路000巷00弄0                            ○0號                         
                        (現在法務部○○○○○○○執行中)
　　　　　　　　　　　　國民身分證統一編號：Z000000000號
上列被告因違反毒品危害防制條例案件，已經偵查終結，認應提
起公訴，茲將犯罪事實及證據並所犯法條分敘如下：
　　　　犯罪事實
一、汪孟凡明知甲基安非他命為毒品危害防制條例第2條第2項第
    2款所列管之第二級毒品、愷他命、4-甲基甲基卡西酮為毒
    品危害防制條例第2條第2項第3款所列管之第三級毒品，依
    法不得持有，竟基於持有第二級毒品純質淨重20公克以上、
    第三級毒品純質淨重5公克以上之犯意，於民國110年12月24
    日16時至17時許，在桃園市桃園區武陵高中附近，自真實姓
    名年籍不詳綽號小D之男子取得甲基安非他命1包(淨重：30.
    660公克、純度69.3%、純質淨重：21.247公克)、愷他命1包
    (淨重：9.847公克、純度75.5%、純質淨重：7.434公克)、
    摻有愷他命之香菸12支(微量，純質淨重無從認定)、摻有4-
    甲基甲基卡西酮成分之毒品咖啡包4包(淨重8.658公克、4包
    取1包檢驗，淨重：1.461公克、純度11.5%、純質淨重：0.1
    68公克)而非法持有之。嗣警於110年12月25日20時20分許，
    在桃園市八德區長興路與廣福路口，見汪孟凡欲駕駛車牌號
    碼000-0000號自用小客車離去，即上前逮捕，經附帶搜索後
    ，於汪孟凡身上及車上扣得上開第二級、第三級毒品、吸食
    器2組、磅秤1台及行動電話1支(廠牌：SAMSUNG、門號：000
    0000000)等物，始查悉上情。
二、案經桃園市政府警察局楊梅分局報告偵辦。
　　　　證據並所犯法條
一、證據清單及待證事實：
編號 證據名稱 待證事實 1 被告汪孟凡於警詢及偵訊中之自白 被告坦承持有犯罪事實欄所載扣案毒品之事實。 2 桃園市政府警察局楊梅分局搜索、扣押筆錄、扣押物品目錄表、扣押物品收據各1份、扣案毒品照片22張 被告於上開時、地為警搜索，並在其身上及所駕駛支交通工具扣得犯罪事實欄所載扣押物之事實。    3 台灣尖端先進生物科技醫藥股份有限公司毒品原物鑑定實驗室毒品證物鑑定分析報告4紙 證明扣案毒品之成分及純度鑑驗結果：甲基安非他命1包(淨重：30.660公克、純度69.3%、純質淨重：21.247公克)、愷他命1包(淨重：9.847公克、純度75.5%、純質淨重：7.434公克)、摻有愷他命之香菸12支(微量，純質淨重無從認定)、摻有4-甲基甲基卡西酮4包(淨重8.658公克、4包取1包檢驗，淨重：1.461公克、純度11.5%、純質淨重：0.168公克)之事實。 
二、核被告所為，係犯毒品危害防制條例第11條第4項之持有第
    二級毒品純質淨重20公克以上罪嫌、同條例第11條第5項之
    持有第三級毒品純質淨重5公克以上罪嫌。被告以一行為，
    同時觸犯持有第二級毒品純質淨重20公克以上、第三級毒品
    純質淨重5公克以上2罪嫌，為想像競合犯，請依刑法第55條
    規定，從一重之持有第二級毒品純質淨重二十公克以上嫌處
    斷。又扣案檢出第二級毒品甲基安非他命成分之毒品，除因
    鑑驗用罄者外，請依毒品危害防制條例第18條第1項前段規定
    沒收銷燬之。扣案之愷他命1包、摻有愷他命之香菸12支、
    摻有4-甲基甲基卡西酮成分之毒品咖啡包4包，均為違禁物
    ，除因鑑驗用罄者外，均請依刑法第38條第1項規定宣告沒
    收之。
三、至報告意旨認被告涉犯意圖販賣而持有第二級、第三級毒品
    罪嫌部分，經查，被告固曾供稱：因欠綽號小D之男子金錢
    ，而為其至八德夜市幫忙轉交毒品，惟不知欲轉交予何人，
    及綽號小D之人與該人有無金錢交易等語，然本案並無其他
    證人指證被告欲販賣上開扣案毒品予他人之情事，並未自被
    告身上或交通工具扣得任何販賣毒品之帳冊、紀錄以及與綽
    號小D之人對話紀錄等資料，尚未查得被告有何販賣毒品或
    尋求機會向外兜售毒品之確切事證，是本案尚無從僅以被告
    持有扣案毒品，即遽認被告主觀上有販賣毒品之意圖，然此
    部分如成立犯罪，應與前揭起訴部分有實質上一罪之關係，
    爰不另為不起訴處分，附此敘明之。
四、依刑事訴訟法第251條第1項提起公訴。
　　此　致
臺灣桃園地方法院
中　　華　　民　　國　 111　　年　　5 　　月　　20　　日
                              檢  察  官  詹東祐
本件證明與原本無異
中　　華　　民　　國　 111　　年　　6 　　月　　7 　　日
                              書  記  官  張幃淵
所犯法條：
毒品危害防制條例第11條
持有第一級毒品者，處 3 年以下有期徒刑、拘役或新臺幣 30
萬元以下罰金。
持有第二級毒品者，處 2 年以下有期徒刑、拘役或新臺幣 20
萬元以下罰金。
持有第一級毒品純質淨重十公克以上者，處 1 年以上 7 年以下
有期徒刑，得併科新臺幣 1 百萬元以下罰金。
持有第二級毒品純質淨重二十公克以上者，處 6 月以上 5 年以
下有期徒刑，得併科新臺幣 70 萬元以下罰金。
持有第三級毒品純質淨重五公克以上者，處 2 年以下有期徒刑
，得併科新臺幣 20 萬元以下罰金。
持有第四級毒品純質淨重五公克以上者，處 1 年以下有期徒刑
，得併科新臺幣 10 萬元以下罰金。
持有專供製造或施用第一級、第二級毒品之器具者，處 1 年以
下有期徒刑、拘役或新臺幣 10 萬元以下罰金。